【裁判字號】    99,上易,64
【裁判日期】    990624
【裁判案由】    傷害等
【裁判全文】
臺灣高等法院臺南分院刑事判決          99年度上易字第64號
上  訴  人  臺灣臺南地方法院檢察署檢察官
上  訴  人
即  被  告  庚○○
            己○○
            壬○○
            辛○○
上四人共同
選任辯護人  蘇明道律師
上  訴  人
即  被  告  丙○○
            癸○○
            乙○○
            戊○○
            丁○○
上五人共同
選任辯護人  黃紹文律師
            徐美玉律師
            黃溫信律師
上列上訴人因被告傷害等案件，不服臺灣臺南地方法院九十八年
度易字第四七七號中華民國九十八年十月七日第一審判決（起訴
案號：臺灣臺南地方法院檢察署九十七年度偵字第七八六八號）
，提起上訴，本院判決如下：
    主  文
上訴駁回。
庚○○、己○○、壬○○、辛○○、丙○○、癸○○、乙○○、
戊○○、丁○○均緩刑貳年。
    事  實
一、壬○○與庚○○、己○○係父子關係，三人在臺南縣七股鄉
    七股潟湖經營「聯群號」膠筏載客業務；丁○○、丙○○亦
    為父子關係，同在上開潟湖經營「龍海號」膠筏載客業務，
    乙○○、戊○○則為丁○○雇用之員工，雙方間因攬客地盤
    事宜，屢生紛爭。嗣丁○○、丙○○、乙○○及戊○○乃基
    於傷害之犯意聯絡，庚○○及己○○亦基於傷害之犯意聯絡
    ，於民國九十七年二月八日上午十時餘許，在臺南縣七股鄉
    龍山村水試所一號舊橋旁，發生互毆，丁○○、丙○○、乙○○及戊○○分持金屬管及丙○○所有之木球棒一支等物，
    庚○○及己○○持金屬管，互相毆擊之。壬○○見狀，亦基
    於與庚○○及己○○共同傷害之犯意聯絡，持金屬管一支加
    入毆打丁○○等人，而壬○○之妻辛○○及丁○○之妻癸○○聞訊後亦分別騎乘腳踏車及機車趕至現場，辛○○即基於
    與庚○○、己○○及壬○○共同傷害之犯意聯絡，持棍棒加
    入毆打丙○○之左肩、左臂，暨癸○○之左手臂。癸○○亦
    基於與丁○○、丙○○、乙○○及戊○○共同傷害之犯意聯
    絡，拉扯辛○○，並自後抱住辛○○，致辛○○遭戊○○金
    屬管擊傷。庚○○因而受有左胸挫傷併血胸、第9、10、11
    肋骨骨折、脾臟裂傷、右第3、4指骨骨折及上嘴唇裂傷二公
    分之傷害，己○○而受有右前臂挫傷併右尺骨骨幹閉鎖性骨
    折、右下肢挫傷、背挫傷及左手擦傷之傷害，壬○○而受有
    手挫傷、下肢擦傷、腹壁挫傷、尺骨骨幹閉鎖性骨折之傷害
    ，辛○○而受有胸部挫傷、右眉撕裂傷約二公分、右腕挫傷
    、右膝挫傷之傷害，丁○○而受有頭部挫裂傷（二處共六公
    分，腦震盪後遺症）、左前臂挫傷之傷害，丙○○而受有左
    上臂挫瘀傷、左手左前臂多處挫擦傷之傷害，癸○○而受有
    左耳廓上緣鈍傷、左手肘鈍傷併大面積皮下瘀腫、左手背及
    右拇指創口（約0. 2乘0.2公分）之傷害，乙○○而受有頭
    部挫裂傷（四公分）、左肘、左手、左膝、左踝挫擦傷之傷
    害，戊○○而受有右手肘挫傷併擦傷之傷害。嗣警方據報前
    往現場處理，於當日上午十時五十分許，在現場扣得上開木
    製球棒一支（已斷裂）而查獲上情。
二、案經庚○○、己○○、壬○○、辛○○、丁○○、丙○○、
    癸○○、乙○○、戊○○訴由臺南縣警察局佳里分局報告臺
    灣臺南地方法院檢察署檢察官偵查起訴。
    理  由
壹、證據能力部分：
一、按被告以外之人於審判外之陳述，雖不符前四條（即刑事訴
    訟法第一百五十九條之一至之四）之規定，而經當事人於審
    判程序同意作為證據，法院審酌該言詞陳述或書面陳述作成
    時之情況，認為適當者，亦得為證據；當事人、代理人或辯
    護人於法院調查證據時，知有第一百五十九條第一項不得為
    證據之情形，而未於言詞辯論終結前聲明異議者，視為有前
    項之同意，此觀刑事訴訟法第一百五十九條之五規定甚明。
    本件檢察官及被告、辯護人於本院審理時對於下列引用具有
    傳聞性質之證據資料，均表示同意作為本案之證據，且迄於
    言詞辯論終結前亦未聲明異議（本院卷第一七七頁、第一八
    ０至一八九頁）。本院審酌證據資料作成時之情況，核無違
    法取證或其他瑕疵，與本案待證事實間復具有相當之關聯性
    ，認為以之作為證據為適當，自得作為證據。先此敘明。
二、又本件被告庚○○、己○○、壬○○、辛○○選任辯護人於
    行準備程序時聲請履勘現場，併聲請傳喚同案被告丙○○、
    乙○○、戊○○、癸○○為證人到庭詰問（本院卷第一二六
    頁）；被告丙○○、癸○○、乙○○、戊○○、丁○○之選
    任辯護人則聲請傳喚證人張琬婷、己○○到庭詰問（本院卷
    第九０頁、第一一八頁），嗣於本院審理時雙方達成和解而
    同時捨棄上開聲請，有同日審判筆錄在卷足稽（本院卷第一
    七七頁），本院基於訴訟經濟之考量，爰不予調查傳喚，亦
    此敘明。
貳、實體部分：
一、訊據上訴人即被告庚○○、己○○、壬○○、辛○○（下稱
    庚○○等四人）、丁○○、丙○○、癸○○、乙○○及戊○○（下稱丁○○等五人）固均坦承渠等於上址分別經營膠筏
    載客業務，且於上開時、地，因攬客地盤發生糾紛及爭執乙
    節，惟均矢口否認涉有傷害犯行，「被告庚○○」辯稱：我
    遭被告丁○○、被告乙○○及被告丙○○三人分持棍棒打我
    ，被打到右手中指及無名指、嘴巴有撕裂傷、左腋下方也有
    受傷，我用空手抵擋，我手沒有打到任何人的身體，我在現
    場也沒有打到任何人的身體云云；「被告己○○」辯稱：我
    在現場有遭被告戊○○拿長鐵棍打我，當時我跑跌倒，被告
    戊○○朝我身上打，我用右手去擋，還有被告丙○○也拿鐵
    棍打倒在地上的我，當時我手已經斷掉所以沒有還擊，我在
    現場沒有打任何人云云；「被告壬○○」辯稱：我們這邊受
    了很受了很嚴重的傷，現場有被告丁○○他們那群人拿鐵棍
    打我兒子，我騎機車到現場時，好幾個人圍過來，被告丁○○、被告丙○○及被告戊○○三人都拿鐵棍出手打我，所以
    我的手才會斷掉受傷，我沒有機會回手打他們，我在現場都
    沒有打任何人，扣案之長鐵棍不是我所有云云；「被告辛○○」辯稱：現場有人打我，但我不知是誰，只知道被告癸○○從前面把我抱住，後面有人打我，被告癸○○沒有說什麼
    ，也不知被告癸○○抱住我是什麼意思，當時沒有與被告癸○○拉拉扯扯，因為當時我看到我兒子、先生被打的很嚴重
    ，我整個人都快暈了，當時情形很混亂，我也記不清楚，在
    現場我沒有打人云云；「被告丁○○」辯稱：伊雖有持木棒
    打人，但是因乙○○被人打了倒地，伊為了防衛才出手的，
    原審判刑太重了。扣案長鐵棍是事後退潮時，我們用強力吸
    鐵吸起來的，被告庚○○拿鐵棍打被告乙○○時，我用球棒
    去保護被告乙○○，有打到被告庚○○的身體一下，但部位
    不知道是哪裡云云；「被告丙○○」辯稱：我遭被告辛○○
    拿枕木打到左肩，因為被告辛○○當時要拿枕木打我媽媽，
    我去保護我媽媽，幫我媽媽擋，我在案發現場我沒有打任何
    人云云；「被告乙○○」辯稱：我遭被告庚○○拿鐵棍打，
    打到我的頭部，我倒地後就昏倒，我在案發現場沒有打任何
    人云云；「被告戊○○」辯稱：案發時我沒有打別人，當時
    我遭被告己○○拿鐵棍打我，我看到被告丁○○遭被告庚○○打，我就在地上撿起一支鐵棍要幫被告丁○○擋，此時我
    遭被告己○○打向頭，我有揮棒抵擋，但未注意是否有打到
    被告己○○身體云云；「被告癸○○」辯稱：我在現場遭被
    告壬○○拿扣案的長鐵棍打到左耳上方，我把它搶下來，丟
    到橋下，之後被告辛○○又拿鐵棍打我，我手上沒有任何東
    西只能用手去擋，所以被告丙○○有過來幫我擋，我在現場
    也沒有打任何人，被告辛○○也有用橋上斑駁的水泥塊丟我
    云云。
二、經查：
  (一)被告庚○○等四人與被告丁○○等五人於上揭時地互毆致彼
    此受有傷害等情，業據渠等於偵查、原審審理時分別以證人
    身分到庭結證明確（偵查卷第五二至五五頁；原審卷第一二
    二至一五七頁），並有證人即目擊部分案發經過之被告己○○之妻王雅琪、證人即據報前往現場處理之臺南縣警察局佳
    里分局七股分駐所員警許東甲於原審審理時到庭結證明確（
    原審卷第一０一至一０八頁、第一五七至一六二頁），被告
    等人亦不否認雙方於上開時、地確有因攬客地盤事宜發生糾
    紛、肢體接觸及遭毆打之情事，而被告等九人遭毆打後，被
    告庚○○旋於當日前往邱外科醫院急診（嗣於九十七年二月
    十一日轉往財團法人奇美醫院就診），被告己○○、壬○○
    及辛○○並於當日前往財團法人奇美醫院急診；被告丁○○
    、丙○○、癸○○、乙○○及戊○○亦於當日前往佳里綜合
    醫院急診，經診治結果，被告等九人確實分別受有上開傷害
    等情，有上開三家醫院出具之診斷證明書共十一張附卷可佐
    （警卷第一０五至一一五頁），並有被告壬○○受傷照片一
    張、案發現場照片八張、被告丁○○受傷照片六張、被告庚○○於案發後在邱外科醫院普通病房所拍攝之照片二張及九
    十八年九月六日所拍攝之案發現場照片六張附卷足參（警卷
    第一一六至一一九頁、第一二０頁；偵查卷第六九至七０頁
    ；原審卷第二二三至二二七頁），且有被告丁○○自承持以
    傷人之上開木製球棒（已斷裂）一支扣案可佐。足見上情非
    虛。被告等人間於前述時、地，確實有發生本件毆擊、扭打
    及拉扯，造成被告等九人分別受有上開傷害之情事，堪以認
    定。
  (二)其次，被告等九人分別另以下列各情詞辯稱：
  1.被告庚○○等四人辯稱：「被告丙○○及被告癸○○於警詢
    時對於被告辛○○究係持枕木或鐵棍毆打其等之陳述。互不
    相同」（警卷第五三頁、第六二頁）、「被告丙○○之警詢
    陳述對於被告癸○○於警詢時所述遭被告庚○○及被告壬○○攻擊乙節毫未提及」（警卷第五０至六七頁）、「被告乙○○於警詢時陳稱案發之初被告庚○○有咆哮言詞，而被告
    丙○○之警詢陳述卻表示不知道被告庚○○說什麼，被告乙○○及被告丙○○當時都在車上，所聞竟不一致，有違常情
    」（警卷第五二頁、第七０頁）、「被告乙○○於警詢時稱
    其遭被告庚○○自背後持鐵棒從頭部揮擊下來，卻打到左前
    額，造成其左前額2處撕裂傷，顯有未符」（警卷第七一頁
    ）、「被告乙○○於警詢時陳稱其遭被告庚○○攻勢後倒地
    ，係被告丁○○跑來抵擋被告庚○○，而被告丙○○於警詢
    時卻表示係被告癸○○前去扶被告乙○○，顯有出入」（警
    卷第七一頁、第五二頁）、「被告戊○○於警偵訊時關於其
    遭被告己○○持鐵棍攻擊，究係持鐵棍抵擋或徒手反抗之陳
    述，先後不一」（警卷第八０頁，偵查卷第五四頁），「被
    告戊○○於偵查中陳述其係徒手抵擋被告己○○持鐵棍攻擊
    ，惟被告戊○○手部是因跌倒方才成傷，有違常理」（偵查
    卷第五四頁）、「被告癸○○於警詢時未提及被告辛○○攻
    擊其頭部，卻於偵查中為該等表示，而其並無頭部傷勢，故
    不足為信」（警卷第六二頁；偵卷第五五頁）、「證人即被
    告丁○○之工讀生甲○○於警詢時未詳述其所見案發經過，
    與情理不合」（警卷第八七至九三頁）、「被告丁○○及被
    告癸○○於警詢時關於被告壬○○持鐵棍之供擊對象及何人
    搶下被告壬○○之鐵棍等事項，所述大相逕庭，顯有瑕疵」
    （警卷第四一至四二頁、第六一至六二頁）、「被告丁○○
    於警詢時陳稱被告丙○○上前制止被告壬○○的供擊行為，
    而被告丙○○於警詢時毫未述及」（警卷第四二頁、第五０
    至五八頁）、「被告丁○○於警詢時所陳及審理中之結證證
    述，關於被告庚○○、被告己○○所持攻擊器具之顏色與材
    質等事項，先後指述不一」（警卷第四三頁；原審卷第一二
    九至一三０頁）、「被告丁○○及被告甲○○於審理中所結
    證關於其等所見案發現場之情形不合」（原審卷第一０八至
    一三二頁）、「被告丁○○於審理中先結證稱被告庚○○打
    被告乙○○，又稱被告己○○持鐵棍追打被告乙○○、被告
    戊○○，顯有不符」（原審卷第一三０至一三一頁）云云。
  2.被告丁○○等五人則辯稱：
  (1)本件發生過程是被告丁○○開小客車搭載被告乙○○及被告
    戊○○前往，欲將證人甲○○換班，被告丙○○因關心證人
    甲○○乃一同前往，抵達後，被告丁○○詢問證人甲○○受
    傷之情形，被告庚○○即站在舊橋橋南另一端不斷咆哮「是
    要怎樣」，被告己○○即由路旁廂型車下車，由車上取出四
    支鐵管，將其中二支交給被告庚○○，二人即衝向前來，其
    中被告庚○○即持鐵管自被告丁○○之頭部打下，被告丁○○閃避不及，乃被毆打造成頭部裂傷（前方第一道傷口），
    被告乙○○、被告戊○○及被告丙○○見狀，急忙下車欲攔
    阻，被告庚○○及被告己○○乃攻繫被告乙○○等三人，被
    告丁○○為求自衛，退至小客車邊，取下被告丙○○放在車
    上在學校打壘球之木製球棒一支，用以抵擋，並將被告庚○○所持之鐵管擊落，此時被告壬○○持一大鐵管趕至，沿途
    呼喊「給他們死」，而被告庚○○又持鐵管偷襲被告乙○○
    頭部，致造成被告乙○○頭部裂傷，被告乙○○因此站立不
    穩倒地，被告庚○○繼續攻擊被告乙○○，被告丁○○前往
    救援，又遭被告庚○○持鐵管打傷頭部側面一下，造成裂傷
    ，左手臂並被毆打受傷，被告丁○○被告將庚○○所持鐵管
    搶下，擲向被告庚○○，而被告壬○○從被告丁○○後方，
    持扣案之長鐵管毆打被告丁○○，造成被告丁○○之右後腦
    裂傷，故被告丁○○執持扣案木球棒抵擋，係正當防衛行為
    ，上開抵擋縱造成被告庚○○受傷，不構成傷害犯行。
  (2)被告丙○○當日係先見到被告丁○○遭被告庚○○持鐵棍毆
    打到臉上留血，乃下車攔阻被告庚○○，被告丁○○囑伊離
    開，但被告乙○○又遭被告庚○○持棍毆打倒地，此時被告
    癸○○亦到達現場，見被告乙○○倒地欲加以扶持，又遭被
    告辛○○攻擊，被告丙○○乃以手擋住被告辛○○之攻擊，
    造成左手多處挫傷及擦傷。
  (3)被告乙○○係於被告丁○○遭被告庚○○持鐵棍毆打到臉上
    留血乃下車，之後被告壬○○趕來大叫「把他們打死」，當
    時被告乙○○正要離開，即遭被告庚○○持鐵棒自頭部揮下
    ，造成左前額部受傷而頭暈倒地，被告丁○○來阻擋被告庚○○對伊之攻擊，之後伊即昏迷，醒來之後已在醫院，自不
    可能有傷害他人之行為。
  (4)被告戊○○係於被告丁○○遭被告庚○○持鐵棍毆打到臉上
    流血，被告戊○○乃下車，當時因害怕遭攻擊，乃隨手拾起
    一根路旁插廣告之之鐵棍防身，係被告己○○衝向伊並手持
    鐵棍一直攻擊伊，伊僅係被動以鐵棍阻擋並一邊後退，致重
    心不穩而跌倒造成右手肘受傷，被告己○○卻仍一直攻擊，
    被告戊○○起身後，立刻離開現場。
  (5)被告癸○○係最後到達案發現場，當時見被告辛○○手持鐵
    棍，被告庚○○攻擊受傷倒地之被告乙○○，被告癸○○上
    前拉被告庚○○加以阻止，遭被告壬○○持鐵棍攻擊，被告
    壬○○並咆哮「給他死」（台語），造成被告癸○○受傷，
    拉扯中，被告癸○○搶走扣案之被告壬○○之長鐵棍並丟下
    橋，被告庚○○亦持鐵棍打被告癸○○，被告癸○○奮力搶
    下鐵棍並丟到下橋，之後又遭被告辛○○毆打，被告癸○○
    因此被打，被告丙○○上前以雙手阻擋被告辛○○，被告癸○○始未再遭被告辛○○毆打，被告癸○○並未自正面抱住
    被告辛○○由他人毆打被告辛○○，被告辛○○所稱與其傷
    單所載受傷之部位係在胸部顯有所不符，可見被告辛○○此
    部分之指訴顯係不實。
  (6)關於被告癸○○部分，被告辛○○雖稱被告癸○○由前方抱
    住伊，遭不詳姓名者毆打背部，但依被告庚○○在審理中所
    稱係聽到被告癸○○說不要再打了等語（原審卷第一四二頁
    ），被告己○○在審理中則證稱有見到被告癸○○與被告辛○○拉址，之後抱在一起，在這個過程中，被告壬○○與被
    告丁○○、被告癸○○與被告辛○○，沒有人在打（原審卷
    第一四九頁），被告癸○○顯無傷害他人之意思，反而係勸
    阻呼喊不要打了，在此期間，亦無人動手打被告辛○○，無
    法認定被告癸○○有參與本件傷害之犯意與行為。
  (7)被告壬○○於警訊中及偵查中均未指證被告乙○○有參與傷
    害犯行（警卷第二八頁；偵查卷第五二頁）、被告己○○於
    警訊及偵查中亦均未指證被告乙○○參與傷害之犯行（警卷
    第十六頁；偵查卷第五三頁）、被告辛○○於偵查中則稱不
    知被誰打（偵查卷第一五三頁），僅被告庚○○於警訊及偵
    查中指稱被告乙○○有打伊等語（警卷第八頁，一共指認四
    人；偵查卷第五三頁，指認丁○○、丙○○、乙○○三人）
    ，但被告庚○○於審理中，則先稱係被告丁○○與被告乙○○及二名不詳姓名者追打伊（原審卷第一三六頁），之後又
    改稱被告丁○○、被告戊○○（原係指訴被告乙○○）及姓
    名不詳之男子打伊，之後伊父親騎摩托車來，又轉攻擊伊父
    親（原審卷第一三七頁），何以同一被打之情節對於參與者
    前後有如此矛盾不一之供述情形，其指訴顯不可採。且被告
    庚○○既稱四人中有二姓名不詳者，且另有二人去打被告己○○，則伊在警詢時及偵查中又何能具體分別指認係被告丁○○、被告丙○○、被告乙○○及被告戊○○四人打伊等語
    （警卷第八頁），或被告丁○○、被告丙○○、被告乙○○
    三人打伊（偵查卷第五三頁），前後顯有重大矛盾不符，其
    所為指訴顯不足採信。
  (8)被告己○○於警訊時及偵查中先係稱被告丙○○及被告戊○○打伊等語（警卷第十六頁；偵查卷第五三頁），但於審理
    中又改稱係被告戊○○及被告乙○○打伊（原審卷第一四四
    頁）；之後又再改稱追伊打伊的人係被告戊○○及被告丙○○等語（原審卷第一四六頁），被告己○○供述反覆（尤其
    是被告乙○○的部分），其陳述顯有重大之瑕疵，亦不足採
    信。
  (9)證人王雅琪於審理中係證稱被告辛○○抱住一個婦人（即被
    告癸○○）云云，而非起訴書所認定者係被告癸○○自後抱
    住被告辛○○，顯見被告辛○○於偵查中之指述不實，被告
    王雅琪雖又證稱有看到被告戊○○拿鐵棒打被告辛○○背部
    ，但被告壬○○於審理中則證稱伊太太與被告癸○○抱在一
    起時，伊抱住被告戊○○的大腿等語（原審卷第一五四頁）
    ，則被告戊○○如何能以鐵棍打人。再參酌被告己○○上開
    所稱，四人抱在一起時，沒有人在打，則證人王雅琪所謂被
    告戊○○打被告辛○○背部之陳述，亦顯與事實不符，亦與
    驗傷單所載之傷勢有所扞格，均非事實云云。
  (三)按告訴人與證人之陳述有部分前後不符，或相互間有所歧異
    時，究竟何者為可採，法院仍得本其自由心證予以斟酌，非
    謂一有不符或矛盾，即認其全部均為不可採信，尤其關於行
    為動機、手段及結果等細節方面，告訴人之指陳，難免故予
    誇大，證人之證言，有時亦有予以渲染之可能，然其基本事
    實之陳述，若果與真實性無礙時，仍非不得予以採信（最高
    法院七十四年度臺上字第一五九九號判例意旨參照）。本件
    被告（證人）間就同一事實之多次陳述，彼此稍有出入，此
    乃細節未交代清楚，或描述用語不同，省略片段情節，或紀
    錄之詳簡有異所致，甚或是特予記憶或日久遺忘之問題，倘
    其主要陳述一致，應得採為裁判之基礎，非謂其中有一部分
    互有出入，即認全部均屬無可採取，況本件事發突然，牽涉
    人數頗眾，被害人（或被告）雙方各係親屬關係，其等均處
    於毆擊、拉扯及扭打等慌亂之緊張狀態，整個案發之瞬間過
    程，自難期待渠等於拉扯、扭打、防禦之際仍需注意其他加
    害人或被害親人之動作或被害情形，並刻意記明本件案發過
    程之所有細節及前後順序，且於警詢時及偵審中為一字不漏
    之陳述，況且此亦涉及警偵訊人員訊問記載之詳略因素，是
    渠等證述，縱前後略有出入，因渠等之主要陳述，亦即雙方
    因招攬載客業務於上揭時地發生互毆致彼此均受有傷害乙節
    均屬相同，自屬可採。故被告等九人上開部分所辯均有偏執
    ，尚難謂有理。
  (四)又按所謂正當防衛，必須對於現在不法之侵害始得為之，侵
    害業已過去，或無從分別何方為不法侵害之互毆行為，均不
    得主張防衛權，而衡之一般社會經驗法則，互毆係屬多數動
    作構成單純一罪而互為攻擊之傷害行為，縱令一方先行出手
    ，而還擊之一方在客觀上苟非單純對於現在不法之侵害為必
    要排除之反擊行為，因其本即有傷害之犯意存在，則對其互
    為攻擊之還手反擊行為，自無主張防衛權之餘地（最高法院
    九十二年度臺上字第三０三九號判決可資參照）。本件被告
    丁○○等五人雖主張其等係為正當防衛云云，惟被告等人實
    係互毆傷害，已如前述。則揆諸前開說明，被告丁○○等五
    人已難執以遭受現在不法侵害主張正當防衛為由，脫免傷害
    刑責。且依被告庚○○等四人所受上開傷勢，顯係遭受多個
    攻擊動作而造成，對照上開診斷書所載，被告丁○○等五人
    同予攻擊被告庚○○等四人之行為，已非基於防衛意思所為
    至明。又被告癸○○目睹親人與他人鬥毆，如為勸架，應拉
    開打鬥雙方，並伴隨阻擋互毆之動作，惟其竟加入戰局，打
    擊拉扯他人，可見被告癸○○仍有藉由肢體動作傷害他人之
    故意。故被告丁○○等五人既有傷害他人之意而為毆擊他人
    之行為，自已符合刑法傷害罪之構成要件，是其等此部分之
    所辯，要屬無據，自不可採。
  (五)再按「共同正犯間，非僅就其自己實施之行為負其責任，並
    在犯意聯絡之範圍內，對於其他共同正犯所實施之行為，亦
    應共同負責，上訴人既持扁擔，邀帶他人共同行毆，即無區
    別刀傷、木器傷而分負責任之理」、「共同正犯間之犯意聯
    絡，並不限於事前有所協議，其於行為當時，基於互相之認
    識，以共同犯罪之意思參與者，即無礙於共同正犯之成立。
    且共同正犯表現意思聯絡之方法，亦不以明示通謀為必要，
    即以默示之合致，而相互利用對方之行為完成犯罪，亦非不
    能成立共同正犯」（最高法院三二年上字第一九０五號判例
    、九一年度臺上字第二六六九號判決參照）。準此，共同實
    施犯罪行為之人，在合同意思範圍以內，各自分擔犯罪行為
    之一部，相互利用他人之行為以達其犯罪之目的者，即應對
    於全部所發生之結果共同負責甚明。本件被告庚○○等四人
    間，既基於共同傷害之犯意而毆擊告訴人丁○○、丙○○、
    癸○○、乙○○及戊○○等，不論告訴人等所受前述傷害各
    別由被告何人所造成，參諸前揭判例意旨，被告庚○○等四
    人顯有將其他被告行為（即庚○○、己○○、壬○○、辛○○間之行為）視為自己行為之意，而參與上開傷害行為，故
    彼此間應有犯意聯絡及行為分擔至明；反之，被告丁○○等
    五人間，亦基於共同傷害之犯意而毆擊告訴人庚○○、己○○、壬○○及辛○○，不論告訴人等所受前述傷害各別由被
    告丁○○等五人中之何人所造成，參諸前揭判例意旨，被告
    丁○○等五人亦有將其他被告行為（丙○○、癸○○、乙○○、戊○○、丁○○間之行為）視為自己行為之意，而參與
    上開傷害行為，彼此間自亦有犯意聯絡及行為分擔甚明。
  (六)另本件案發後，警方據報趕至現場處理，且於案發當日上午
    十時五十分許，前往被告壬○○家中調查，被告壬○○提出
    並宣稱在案發現場拾得之被告丁○○等人使用之不鏽鋼鐵管
    一支（長一二０公分、直徑二公分，下稱短金屬管）為警方
    扣案。其後，被告丁○○、癸○○夫妻乃於九十七年三月七
    日下午二時許，主動提出並宣稱由其等在在案發現場橋下拾
    得之被告壬○○等人使用之合成鐵管一支（長一六０公分、
    直徑三公分，下稱長金屬管）予警方扣案等情，業據證人即
    警員許東甲於原審審理中到庭結證證述明確（原審卷第一０
    二至一０八頁），並有扣押筆錄二份及扣押物品目錄表一紙
    在卷可憑（警卷第九五至九七頁、第一０一至一０四頁）。
    惟被告庚○○等四人均否認上開長金屬管係渠等所有持以打
    人之器具；被告丁○○等五人亦均否認上開短金屬管係其等
    所有持以傷人之物。按上開長、短金屬管均非警方於案發時
    間、在現場所扣得，而本件敵對之雙方（含證人王雅琪）均
    宣稱所提出之物品各係交惡已久、素有嫌隙之彼方所用以傷
    害己方之器具，在缺乏進一步證據可認上開長、短金屬管確
    係各該方持以傷害他方之器具之情形下，基於罪疑有利於被
    告之原則，自難僅憑敵對雙方之證述（含證人王雅琪）即謂
    上開長、短金屬管各係被告庚○○等四人、被告丁○○等五
    人所持供本件傷害所用之物。
  (七)末按被告庚○○等四人之辯護人於原審及本院審理時聲請履
    勘案發現場，以明案發現場之舊橋下溪水水位高，淤積污泥
    ，被告丁○○供稱扣案之長鐵棍係至溪中撈起，應屬不實之
    聲請云云（於本院審理時因已和解而捨棄上開聲請，業如上
    述），惟因案發迄今已屆二年，上開舊橋下之現今溪水狀況
    ，當已因為潮汐、枯水期等因素變化，而與案發當時之情形
    不同，履勘現場並無法回復案發現場當時的情況，勘驗現場
    顯無實益而無必要。至被告庚○○、己○○及壬○○於警詢
    時及原審審理中證稱案發當時，被告丁○○（一方）係共夥
    同六人為本件傷害行為云云，因無明確證據可認此部份所指
    為真，且案發當時，現場狀況甚為混亂，或有圍觀或路過人
    員遭被告庚○○等人誤認係被告丁○○之同夥之可能，被告
    庚○○、己○○及壬○○迄至本院審理時既無從指明上開確
    實涉案之人員之姓名、人別供法院查證，自難僅憑渠等上開
    不明確之指認而認為此部份所指為真實可採。又被告辛○○
    因
    本件傷害受有胸部挫傷，當已包含其肺部之傷害，附此說明
    。
  (八)綜上所述，被告庚○○等四人及被告丁○○等五人上開所辯
    ，均係事後卸責之詞，誠無可採。本件事證明確，被告庚○○等四人及被告丁○○等五人共同傷害對方之犯行，堪以認
    定，自應依法論科。
三、核被告庚○○等四人、被告丁○○等五人所為，均係犯刑法
    第二百七十七條第一項之傷害罪。被告庚○○等四人間，就
    傷害告訴人丁○○、丙○○、癸○○、乙○○及戊○○之犯
    行，有犯意聯絡及行為分擔，應依刑法第二十八條規定，論
    以共同正犯。又被告庚○○等四人於同一時、地，以一個共
    同傷害行為傷害告訴人丁○○等五人，侵害數法益，觸犯五
    傷害罪名，為想像競合犯，應依刑法第五十五條前段之規定
    從一重論以傷害罪處斷。另被告丁○○等五人間，就傷害告
    訴人庚○○、己○○、壬○○及辛○○之犯行，有犯意聯絡
    及行為分擔，應依刑法第二十八條規定，論以共同正犯，又
    被告明德等五人於同一時、地，以一個共同傷害行為傷害告
    訴人庚○○等四人，侵害數法益，觸犯四傷害罪名，為想像
    競合犯，亦應依刑法第五十五條前段之規定從一重論以傷害
    罪處斷。
四、原審以被告等九人罪證明確，適用刑法第二十八條、第二百
    七十七條第一項、第五十五條前段、刑法第四十一條第一項
    前段規定，並審酌被告等九人不思提昇觀光業之服務品質，
    竟為爭奪攬客地盤，屢生爭執，進而糾眾持棍棒互毆，發生
    肢體衝突，造成彼此身心傷害，擾亂地方安寧，增加社會暴
    戾之氣，參諸被告等九人於本件傷害犯罪所居地位、參與程
    度及所受傷勢，其等犯罪之方式、手段，被告等九人均否認
    犯行，欠缺悔意，（原審審理時）未能成立和解，暨其等間
    之關係、犯罪動機、目的、素行、智識程度、生活狀況等情
    狀，並敘明檢察官之求刑刑度過低，不足以警惕被告等九人
    ，乃分別量處被告庚○○、丁○○及丙○○等三人各有期徒
    刑六月；被告己○○、戊○○及乙○○等三人各有期徒刑五
    月；被告壬○○有期徒刑三月、被告辛○○拘役二十五日、
    被告癸○○拘役二十日，並均諭知易科罰金之折算標準，以
    資懲儆，並維護社會祥和。且說明扣案之木球棒一支（已斷
    裂），係被告丙○○所有之物，且為被告丁○○持以共犯本
    件傷害犯行所用之物，業據其等供述在卷（警卷第四八頁、
    第五四頁、第五七頁；原審卷第一三一頁），依刑法第三十
    八條第一項第二款、第三項之規定，本於共同犯罪行為，應
    由共犯各負全部責任之原則，於被告丁○○等五人主文項下
    宣告沒收；至被告等九人另分持以觸犯本件之金屬管、棍棒
    等物，因未扣案，復無證據可認係本件被告等人所有之物，
    均不為沒收之宣告。另扣案之上開長、短金屬管，無法認係
    共本件犯罪所用之物，業見前述，不為沒收之諭知。本院經
    核此部分認事用法，均核無不合，量刑亦堪認妥適。被告等
    九人上訴意旨均否認犯行，猶執陳詞任意指摘原判決不當，
    為無理由，應予駁回。檢察官執被害人庚○○、己○○、壬○○、辛○○等之請求而對於被告丁○○等五人部分亦提起
    上訴，認依身體受傷傷勢而言，被害人庚○○、己○○、壬○○、辛○○等人顯較諸被告丁○○等五人嚴重，原審僅判
    處被告丁○○等五人上開刑度，較之被告庚○○等四人而言
    ，顯屬過輕而指摘原判決不當，惟本院以被告庚○○等四人
    與被告丁○○等五人業已於本院達成和解，彼此均同時表明
    撤回本件告訴在案（本院卷第一七五頁背面至一七六頁），
    基於雙方已願和平相處各退一步處理本件爭執，且願以協調
    溝通之方式解決彼此間生意上的競爭，自無再予審酌上情之
    必要，故檢察官之上訴亦無理由，應併予駁回。
五、另本件被告等九人前均未曾因故意犯罪受有期徒刑以上刑之
    宣告，此有臺灣高等法院被告前案紀錄表一份在卷可參（本
    院卷第五九至六八頁），渠等僅因膠筏載客業務，而發生攬
    客糾紛，一時失慮而以武力相向，致雙方均受有傷害，而誤
    罹刑章，對此損人而不利己之行為，亦於本院審理時已表明
    悔悟而達成和解，被告丁○○等五人對受傷較嚴重之被害人
    庚○○、己○○、壬○○、辛○○等亦已答應賠償新台幣十
    三萬元（本院卷第一七五頁背面），且已給付被告庚○○等
    四人收訖，並撤回彼此間民事求償訴訟在卷，有面額十三萬
    元之支票影本一紙、民事撤回訴訟聲請狀影本二紙附卷可佐
    （本院卷二０三至二０六頁），渠等經此偵、審教訓，應知
    警惕而無再犯之虞，本院認被告等九人所受宣告之刑，均以
    暫不執行為適當，爰均併諭知緩刑二年，以啟自新。
參、被告庚○○無罪部分：
一、公訴意旨另以：庚○○於九十七年二月八日上午十時許，在
    上開地點，因與丁○○受僱人王○芬（七十九年八月間生，
    姓名、年籍詳卷）發生攬客糾紛，庚○○乃基於恐嚇之犯意
    ，對王○芬揚言：妳再招攬遊客，招一次打一次，致王○芬
    心生畏懼，因認被告庚○○此部分另涉犯刑法第三百零五條
    之恐嚇危害安全罪嫌云云。
二、按犯罪事實應依證據認定之，無證據不得推定其犯罪事實；
    又不能證明被告犯罪者，應諭知無罪之判決；刑事訴訟法第
    一百五十四條第二項、第三百零一條第一項分別定有明文。
    所謂犯罪事實之證據，係指足以認定被告確有犯罪行為之積
    極證據而言，該項證據且須適合被告犯罪事實之認定，始得
    採為斷罪資料（最高法院二十九年度上字第三一０五號、五
    十三年度臺上字第二七五０號判例足資參照）。又認定不利
    於被告之事實，須依積極證據，苟積極證據不足為不利於被
    告事實之認定時，即應為有利於被告之認定，更不必有何有
    利之證據。再事實之認定，應憑證據，如未能發現相當證據
    ，或證據不足以證明，自不能以推測或擬制之方法，為裁判
    基礎（最高法院卅年度上字第八一六號、四十40年度臺上字
    第八六號判例亦可參照）。另告訴人之告訴，係以使被告受
    刑事訴追為目的，是其陳述是否與事實相符，仍應調查其他
    證據以玆審認；而被害人就被害經過所為之陳述，其目的在
    於使被告受刑事訴追處罰，與被告處於絕對相反之立場，其
    陳述或不免渲染、誇大。是被害人縱立於證人地位具結而為
    指證、陳述，其供述證據之證明力仍較與被告無利害關係之
    一般證人之陳述為薄弱。從而，被害人就被害經過之陳述，
    除須無瑕疵可指，且須就其他方面調查又與事實相符，亦即
    仍應調查其他補強證據以擔保其指證、陳述確有相當之真實
    性，而為通常一般人均不致有所懷疑者，始得採為論罪科刑
    之依據，非謂被害人已踐行人證之調查程序，即得逕以其指
    證、陳述作為有罪判決之唯一證據（最高法院五十二年度臺
    上字第一三００號判例、九十八年度臺上字第一０七號可憑
    ）。
三、公訴意旨認被告庚○○涉犯上開恐嚇危害安全罪嫌，無非係
    以告訴人王○芬之偵審中證述為據。訊據被告庚○○堅詞否
    認涉有此部分犯行，辯稱：我沒有向王○芬說這些話，我是
    冤枉的等語。
四、經查：
  (一)告訴人王○芬於偵查中先以證人身分結證稱：當時被告庚○○就一直罵，說不能在那邊招攬客人，他說我在那邊招攬客
    人，招一次打一次，結果我招攬，他就打我三次，他用手打
    我（筆錄誤載為「有」字）的肩膀、腳、手，用腳踢我腳，
    被告壬○○還有恐嚇我，他說「如果妳再囂張，我就把妳的
    水雞（女性生殖器）挖出來」，還有罵我三字經，很難聽，
    是被告庚○○先打我，後來被告壬○○在現場就再恐嚇我「
    三字經」（偵查卷第五一至五二頁）；嗣於原審審理時到庭
    結證稱：剛開始被告庚○○罵我招攬客人，罵的很難聽，罵
    「太囂張把你就挖你屁股」、「太囂張就把你的腳打斷」之
    類，被告庚○○平時都沒有跟我交談，我不知道他那天為何
    忽然這樣跟我說，之後一台車子過來，我在那邊招攬，車子
    過了之後，他就打我一次，因此車子來一次就打一次，總共
    三輛車子過去，他共打我三次，就是用手肘打我的臉，還有
    踢我的大腿，但沒有成傷，我被打後，就騎腳踏車回去，跟
    我同事張琬婷說，當時被告丁○○開船出去。之後，我就回
    去舊橋那邊招攬客人，被告庚○○沒有再恐嚇我，也沒有再
    毆打我，後來被告丁○○開車載被告丙○○他們過來，我看
    到丙○○坐在車子前座的位置，後座的人我沒看到，那時他
    們還坐在車上，被告丁○○問我有沒有怎樣，我就說我被打
    ，被告丁○○叫我回去，我就騎腳踏車回去，我不知道被告
    丁○○他們跟被告庚○○他們有無講話或吵架等語（原審卷
    第一０八至一二二頁），倘若無訛，被害人王○芬既係遭人
    以手肘打臉達三次，何以證人王○芬身上均無任何瘀血或受
    傷！再對照告訴人王○芬於警詢時係陳稱：當我要離開時，
    就發現被告丁○○、被告丙○○、被告乙○○、被告戊○○
    跟被告庚○○、被告己○○在橋中央發生肢體衝突，我見狀
    後因害怕就趕快離開回到公司等語（警卷第八八頁，此部分
    為彈劾證據），是告訴人王○芬上開所述關於其所稱遭受辱
    罵之情形、被毆打之部位及其第二次離開案發現場時所見被
    告等人互動狀況等事項，前後不一，互見歧異，存有瑕疵。
  (二)何況，告訴人王○芬上開所指被告庚○○恐嚇其若再招攬客
    人，即予毆打乙節，並無其他證據足以擔保其指證之真實性
    。又衡諸告訴人王○芬於審理中自承其自國中二年級起即到
    被告丁○○處打工，幫忙招攬膠筏載客生意等語（原審卷第
    一二０頁），顯見告訴人王○芬與被告丁○○、丙○○等人
    甚為熟識，關係頗深。而上開林、黃二家因膠筏攬客之糾紛
    ，交惡已久，故認告訴人王○芬所為不利於被告庚○○之證
    述難謂無偏頗或失實之虞，無法逕予採信。
  (三)此外，復查無其他積極證據足資證明被告庚○○確有公訴人
    所指之此部分恐嚇行為，故認不能證明被告庚○○此部分犯
    罪。
五、綜據上述，被告庚○○之辯解尚非無據，告訴人王○芬之指
    訴顯有瑕疵，難認與事實相符，公訴人所提證據之證明力尚
    未達於使法院確信此部分起訴之犯罪事實為真實程度，無從
    說服法院以形成被告有罪之心證，原審就被告庚○○被訴恐
    嚇犯罪部分認不能證明而為無罪之諭知。本院經核，於法亦
    無違背。檢察官仍執陳詞而認告訴人王○芬自警詢、偵查、
    審理申之陳述，均一致指稱被告庚○○確有恐嚇言語，而認
    原審判決此部分認事尚有不當云云。然被害人就其被害經過
    所為之陳述，其目的在於使被告受刑事訴追處罰，與被告處
    於絕對相反之立場，其陳述或不免渲染、誇大。是被害人縱
    立於證人地位具結而為指證、陳述，其供述證據之證明力仍
    較與被告無利害關係之一般證人之陳述為薄弱，已如上述。
    故被害人就被害經過之陳述，除須無瑕疵可指，且須就其他
    方面調查又與事實相符，亦即仍應調查其他補強證據以擔保
    其指證、陳述確有相當之真實性，而為通常一般人均不致有
    所懷疑者，始得採為論罪科刑之依據，非謂被害人已踐行人
    證之調查程序，即得逕以其指證、陳述作為有罪判決之唯一
    證據，本件就被告庚○○上開涉犯恐嚇危害安全罪嫌部分，
    除告訴人王○芬上開有瑕疵之指訴外，並無其他補強證據足
    以擔保，揆諸上開判決部旨，原審因而認被告庚○○此部分
    尚乏證據足以證明構成刑法第三零五條之恐嚇危害安全罪，
    自應為無罪判決之諭知，從而檢察官之上訴為無理由，應予
    駁回。
據上論結，應依刑事訴訟法第三百六十八條，刑法第七十四條第
一項第一款，判決如主文。
本案經檢察官劉得鉦到庭執行職務。
中    華    民    國    99    年    6     月    24    日
                  刑事第六庭    審判長法  官  董武全
                                      法  官  林英志
                                      法  官  沈揚仁
以上正本證明與原本無異。
不得上訴。
                                      書記官  廖文靜
中    華    民    國    99    年    6     月    24    日
附錄:本判決論罪科刑法條全文
刑法第277條第1項：
傷害人之身體或健康者，處3年以下有期徒刑、拘役或1千元以下
罰金。

司法院資訊處製作；財團法人民間司法改革基金會備份。
